臺灣橋頭地方法院民事判決
111年度勞訴字第159號
原      告  葉泰良  
            黃藏彥  
            蘇榮良  
            邱明輝  
            黃福枝  
            薛穎傑  
            葉啟宏  
            黃博淵  
共      同
訴訟代理人  凌進源律師
被      告   鴻大營利事業股份有限公司


法定代理人  韋益群  
上列當事人間請求給付薪資等事件，本院於民國111年9月27日言
詞辯論終結，判決如下：
    主  文
被告應給付原告丁○○、丙○○、庚○○、辛○○各新臺幣貳拾萬玖仟捌
佰陸拾柒元，及自民國一一一年七月二十八日起至清償日止，按
週年利率百分之五計算之利息。
被告應給付原告乙○○、己○○、戊○○各新臺幣壹拾玖萬陸仟柒佰伍
拾元，及自民國一一一年七月二十八日起至清償日止，按週年利
率百分之五計算之利息。
被告應給付原告甲○○新臺幣柒萬陸仟柒佰伍拾元，及自民國一一
一年七月二十八日起至清償日止，按週年利率百分之五計算之利
息。
被告應各提撥新臺幣貳拾參萬柒仟貳佰肆拾陸元至原告丁○○、丙○○、庚○○、辛○○於勞工保險局設立之勞工退休金專戶。
被告應各提撥新臺幣貳拾壹萬伍仟捌佰貳拾捌元至原告乙○○、己○○、戊○○於勞工保險局設立之勞工退休金專戶。
被告應提撥新臺幣伍萬陸仟貳佰伍拾貳元至原告甲○○於勞工保險
局設立之勞工退休金專戶。
原告其餘之訴駁回。
訴訟費用由原告丁○○、丙○○、庚○○、辛○○各負擔百分之五，原告
乙○○、己○○、戊○○各負擔百分之四，原告甲○○負擔百分之一，餘
由被告負擔。
本判決第一項各得假執行。但被告各以新臺幣貳拾萬玖仟捌佰陸
拾柒元為原告丁○○、丙○○、庚○○、辛○○預供擔保後，各得免為假
執行。
本判決第二項各得假執行。但被告各以新臺幣壹拾玖萬陸仟柒佰
伍拾元為原告乙○○、己○○、戊○○預供擔保後，各得免為假執行。
本判決第三項得假執行。但被告以新臺幣柒萬陸仟柒佰伍拾元為
原告甲○○預供擔保後，得免為假執行。
本判決第四項各得假執行。但被告各以新臺幣貳拾參萬柒仟貳佰
肆拾陸元為原告丁○○、丙○○、庚○○、辛○○預供擔保後，各得免為
假執行。
本判決第五項各得假執行。但被告各以新臺幣貳拾壹萬伍仟捌佰
貳拾捌元為原告乙○○、己○○、戊○○預供擔保後，各得免為假執行
。
本判決第六項得假執行。但被告以新臺幣伍萬陸仟貳佰伍拾貳元
為原告甲○○預供擔保後，得免為假執行。
原告其餘假執行之聲請駁回。
    事實及理由
壹、程序部分：
一、按訴狀送達後，原告不得將原訴變更或追加他訴。但擴張或
    減縮應受判決事項之聲明者，不在此限，民事訴訟法第255
    條第1項第3款定有明文。本件原告起訴原聲明：㈠被告應給
    付原告丁○○新臺幣(下同)435,115元，及自起訴狀繕本送達
    翌日起至清償日止，按週年利率5%計算之利息。被告應提繳
    新臺幤237,246元至原告丁○○在勞工保險局之勞工退休金專
    戶；㈡被告應給付原告丙○○435,115元，及自起訴狀繕本送達
    翌日起至清償日止，按週年利率5%計算之利息。被告應提繳
    新臺幤237,246元至原告丙○○在勞工保險局之勞工退休金專
    戶；㈢被告應給付原告庚○○435,115元，及自起訴狀繕本送達
    翌日起至清償日止，按週年利率5%計算之利息。被告應提繳
    新臺幤237,246元至原告庚○○在勞工保險局之勞工退休金專
    戶；㈣被告應給付原告辛○○435,115元，及自起訴狀繕本送達
    翌日起至清償日止，按週年利率5%計算之利息。被告應提繳
    新臺幤237,246元至原告辛○○在勞工保險局之勞工退休金專
    戶；㈤被告應給付原告乙○○427,556元，及自起訴狀繕本送達
    翌日起至清償日止，按週年利率5%計算之利息。被告應提繳
    新臺幤226,898元至原告乙○○在勞工保險局之勞工退休金專
    戶；㈥被告應給付原告己○○427,556元，及自起訴狀繕本送達
    翌日起至清償日止，按週年利率5%計算之利息。被告應提繳
    新臺幤226,898元至原告己○○在勞工保險局之勞工退休金專
    戶；㈦被告應給付原告戊○○427,556元，及自起訴狀繕本送達
    翌日起至清償日止，按週年利率5%計算之利息。被告應提繳
    新臺幤226,850元至原告戊○○在勞工保險局之勞工退休金專
    戶；㈧被告應給付原告甲○○147,963元，及自起訴狀繕本送達
    翌日起至清償日止，按週年利率5%計算之利息。被告應提繳
    新臺幤59,042元至原告甲○○在勞工保險局之勞工退休金專戶
    (本院卷第9至10頁)。嗣於民國111年9月22日具狀變更聲明㈤
    至㈦之給付及提撥金額各為402,430元及215,828元，變更聲
    明㈧之給付及提撥金額為141,390元及56,252元(本院卷第309
    頁)。經核屬減縮應受判決事項之聲明，與上述規定相符，
    應予准許。
二、被告經合法通知，未於言詞辯論期日到場，核無民事訴訟法
    第386條各款所列情形，因此依原告之聲請，由其一造辯論
    而為判決。　　
貳、實體部分：
一、原告主張：原告丁○○、丙○○、庚○○、辛○○、乙○○、己○○、戊○○均自101年1月起受僱於鎮海海事工程有限公司(下稱鎮海
    公司)，負責人壬○○，擔任台灣中油股份有限公司(下稱中油
    公司)天然氣永安液化天然氣廠船舶帶纜人員，再於105年1
    月1日轉任職於被告，負責人同為壬○○，仍繼續同地擔任船
    舶帶纜人員。而鎮海公司與被告公司實質上為同一事業集團
    ，具實體同一性，依勞基法第20條規定，年資應合併計算。
    原告甲○○則自108年8月起受僱於被告，亦擔任船舶帶纜人員
    。丁○○、丙○○、庚○○、辛○○月薪均約定為32,000元；乙○○、
    己○○、戊○○、甲○○月薪則均約定為30,000元。豈料，被告自
    111年3月即未支付原告薪資，且於原告任職期間按月不當剋
    扣工資1,584元或1,440元，又未提繳6%勞工退休金，經調解
    不成立，原告乃依勞動基準法(下稱勞基法)第14條第1項第5
    款定，於111年4月13日調解時，表示終止勞動契約，並於同
    日以存證信函終止與被告之勞動契約，被告亦未給付原告資
    遣費及預告工資。核計被告尚積欠原告等111年3月及4月1至
    13日之工資(丁○○、丙○○、庚○○、辛○○各45,867元；乙○○、
    己○○、戊○○、甲○○各43,000元)、不當剋扣之工資(丁○○、丙○○、庚○○、辛○○各193,248元；乙○○、己○○、戊○○各175,680
    元；甲○○44,640元)、資遣費(丁○○、丙○○、庚○○、辛○○各16
    4,000元；乙○○、己○○、戊○○各153,750元；甲○○33,750元)
    、預告工資(丁○○、丙○○、庚○○、辛○○各32,000元；乙○○、
    己○○、戊○○各30,000元；甲○○20,000元)及短撥勞工退休金(
    丁○○、丙○○、庚○○、辛○○各237,246元；乙○○、己○○、戊○○
    各215,828元；甲○○56,252元)。因此，依法提起本件訴訟等
    語，並聲明：㈠被告應給付原告丁○○435,115元，及自起訴狀
    繕本送達翌日起至清償日止，按週年利率5%計算之利息。被
    告應提繳新臺幤237,246元至原告丁○○在勞工保險局之勞工
    退休金專戶；㈡被告應給付原告丙○○435,115元，及自起訴狀
    繕本送達翌日起至清償日止，按週年利率5%計算之利息。被
    告應提繳新臺幤237,246元至原告丙○○在勞工保險局之勞工
    退休金專戶；㈢被告應給付原告庚○○435,115元，及自起訴狀
    繕本送達翌日起至清償日止，按週年利率5%計算之利息。被
    告應提繳新臺幤237,246元至原告庚○○在勞工保險局之勞工
    退休金專戶；㈣被告應給付原告辛○○435,115元，及自起訴狀
    繕本送達翌日起至清償日止，按週年利率5%計算之利息。被
    告應提繳新臺幤237,246元至原告辛○○在勞工保險局之勞工
    退休金專戶；㈤被告應給付原告乙○○402,430元，及自起訴狀
    繕本送達翌日起至清償日止，按週年利率5%計算之利息。被
    告應提繳新臺幤215,828元至原告乙○○在勞工保險局之勞工
    退休金專戶；㈥被告應給付原告己○○402,430元，及自起訴狀
    繕本送達翌日起至清償日止，按週年利率5%計算之利息。被
    告應提繳新臺幤215,828元至原告己○○在勞工保險局之勞工
    退休金專戶；㈦被告應給付原告戊○○402,430元，及自起訴狀
    繕本送達翌日起至清償日止，按週年利率5%計算之利息。被
    告應提繳新臺幤215,828元至原告戊○○在勞工保險局之勞工
    退休金專戶；㈧被告應給付原告甲○○141,390元，及自起訴狀
    繕本送達翌日起至清償日止，按週年利率5%計算之利息。被
    告應提繳新臺幤56,252元至原告甲○○在勞工保險局之勞工退
    休金專戶；㈨願供擔保，請准宣告假執行。
二、被告未於言詞辯論期日到場，亦未提出書狀作何聲明或陳述
    。　　
三、本院之判斷：
  ㈠原告丁○○、丙○○、庚○○、辛○○、乙○○、己○○、戊○○均自101年
    1月起受僱於鎮海公司，負責人壬○○，擔任中油公司天然氣
    永安液化天然氣廠船舶帶纜人員，嗣於105年1月1日轉任職
    於被告，負責人同為壬○○，仍繼續同地擔任船舶帶纜人員；
    原告甲○○則自108年8月起受僱於被告，亦擔任船舶帶纜人員
    ；丁○○、丙○○、庚○○、辛○○月薪均約定為32,000元；乙○○、
    己○○、戊○○、甲○○月薪則均約定為30,000元；被告自111年3
    月即未支付原告薪資，且短撥勞工退休金，經調解不成立，
    原告乃依勞基法第14條第1項第5款規定，於111年4月13日調
    解時，表示終止勞動契約，並於同日以存證信函終止與被告
    之勞動契約等情，有原告勞保投保資料、鎮海公司及被告公
    司商工登記公示資料及變更事項表等登記資料、中油公司證
    明書、原告薪轉帳戶存摺節本、勞退金個人專戶明細資料、
    調解紀錄、原告解約存證信函及送達回執等件(本院卷第25
    至41、43至77、79至190、193至259、281至285、323至455
    頁)附卷可稽。而被告未於言詞辯論期日到場，亦未提出書
    狀作何聲明或陳述，是本院綜合上開事證，堪認原告主張之
    上開事實為真。
  ㈡原告分別請求被告給付111年3月1日至4月13日短付之工資，
    有無理由？
　　按工資由勞雇雙方議定之，但不得低於基本工資；工資應全
    額直接給付勞工，為勞基法第21條第1項、第22條第2項所明
    定。本件原告受僱於被告，111年3月1日至4月13日原告任職
    期間，被告迄未給付薪資，已如前述。而此段期間應領工資
    ，丁○○、丙○○、庚○○、辛○○各為45,867元(計算式：月薪32,
    000元×1月＋32,000元×13/30月＝43,867，元以下四捨五入)；
    乙○○、己○○、戊○○、甲○○各為43,000元(計算式：月薪30,00
    0元×1月＋30,000元×13/30月＝43,000)。則原告請求被告分別
    給付上開短付之工資，應屬有據。
  ㈢原告分別請求被告給付不當剋扣之工資，有無理由？　
　　按當事人主張有利於己之事實者，就其事實有舉證之責任，
    民事訴訟法第277條前段亦有明定。原告主張被告按月不當
    剋扣工資1,584元或1,440元，固舉原告薪轉帳戶存摺節本為
    據。惟原告薪轉帳戶存摺節本(本院卷第323至455頁)，僅顯
    示原告部分任職時期之實領薪資金額為何，並未記載薪資項
    目明細，衡以勞工常有按月支付勞健保自負額、伙食費等情
    事，尚無從逕認實領薪資與約定薪資之差額必為被告不當剋
    扣。且依上開原告薪轉帳戶存摺節本，原告每月實領薪資與
    約定薪資之差額，並非每月相同，且與相同約定薪資之其他
    原告亦非相同，核與原告主張被告按月固定不當剋扣工資1,
    584元或1,440元之情節亦不相符。況且，實領薪資多少，與
    約定薪資有無差額，攸關原告每月生計，且即易發現，如有
    不當剋扣，丁○○、丙○○、庚○○、辛○○、乙○○、己○○、戊○○均
    已任職10年餘；甲○○亦已任職2年餘，豈能毫無異議，是原
    告之主張亦違情理。此外，原告復不能為其他舉證以實其說
    ，其主張自難採信。是原告分別請求被告給付不當剋扣之工
    資，難認有據。
　㈣原告分別請求被告給付資遣費，有無理由？　
　1.按雇主不依勞動契約給付工作報酬，或對於按件計酬之勞工
    不供給充分之工作者，勞工得不經預告終止兩造之勞動契約
    ，勞基法第14條第1項第5款定有明文。本件被告確有積欠原
    告111年3月1日至4月13日之工資，已如前述，顯見，被告確
    有不依勞動契約給付工作報酬情事，原告自得依勞基法第14
    條第1項第5款規定不經預告終止勞動契約。而原告業於110
    年4月13日以被告積欠薪資為由，以存證信函向被告表示終
    止兩造間勞動契約關係，有原告終止契約存證信函及回執在
    卷可佐(本院卷第27至41、281至285頁)，足見原告確已於11
    1年4月13日向被告表示終止兩造間勞動契約之意思，兩造間
    勞動契約關係亦於是日終止，堪以認定。
  2.次按雇主依勞基法第14條終止勞動契約者，應準用勞基法第
    17條規定，依下列規定發給勞工資遣費：在同一雇主之事
    業單位繼續工作，每滿1年發給相當於1個月平均工資之資遣
    費。依前款計算之剩餘月數，或工作未滿1 年者，以比例
    計給之。未滿1個月者以1個月計；勞工適用本條例之退休金
    制度者，適用本條例後之工作年資，於勞動契約依勞動基準
    法第11條、第13條但書、第14條及第20條或職業災害勞工保
    護法第23條、第24條規定終止時，其資遣費由雇主按其工作
    年資，每滿1年發給2分之1個月之平均工資，未滿1年者，以
    比例計給；最高以發給6 個月平均工資為限，不適用勞動基
    準法第17條之規定，為勞基法第14條第4項、第17條第1項及
    勞工退休金條例(下稱勞退條例)第12條第1 項所分別明定。
    又平均工資謂計算事由發生之當日前6個月所得工資總額除
    以該期間之總日數所得金額。工作未滿6個月者，謂工作期
    間所得工資總額除以工作期間之總日數所得之金額，勞基法
    第2條第1項第4款亦有明定。本件原告依勞基法第14條第1項
    第5款規定終止勞動契約，合法有據，業如前述，則依前揭
    規定，原告自得請求被告給付資遣費。
  3.又丁○○、丙○○、庚○○、辛○○、乙○○、己○○、戊○○雖先後受僱
    於鎮海公司及被告公司，惟2公司之股東及負責人均相同，
    原告均擔任中油公司天然氣永安液化天然氣廠船舶帶纜人員
    ，且依中油公司出具之證明書，證明其等均自101年1月1日
    至104年12月31日受僱於鎮海公司，105年1月1日起至111年4
    月13日止受僱於被告公司，均擔任海上工作船帶纜工作(本
    院卷第323、325頁)，其等在2公司之年資接續，鎮海公司並
    未結清其等之年資給予資遣費，而是將其等併同移交予被告
    僱傭，應認鎮海公司與其等及被告公司合意由被告承受原告
    受僱於鎮海公司之年資及相關勞動契約之權利義務，其等任
    職年資應合併2公司年資為10年3月；至甲○○任職年資為2年7
    月；而丁○○、丙○○、庚○○、辛○○平均工資均為32,000元；乙○○、己○○、戊○○、甲○○平均工資均為30,000元。則依此計算
    ，丁○○、丙○○、庚○○、辛○○分別請求給付資遣費164,000元(
    計算式：32,000元×10又1/3年×1/2＝164,000元)；乙○○、己○○、戊○○分別請求給付資遣費153,750元(計算式：30,000元×
    10又3/12年×1/2＝153,750元)；甲○○請求給付資遣費33,750
    元(計算式：30,000元×2又7/12年×1/2＝33,750元，元以下四
    捨五入)，均屬有據。
  ㈤原告分別請求被告給付預告工資，有無理由？
　　按雇主依勞基法第11條、第13條但書終止勞動契約者，應給
    付預告期間工資，勞基法第16條亦有明文，惟預告工資之給
    付，於勞工依勞基法第14條規定不經預告終止契約時並無適
    用，蓋預告制度，係為避免因勞動關係之消滅(終止)，造成
    他方措手不及，影響勞工另尋工作，或雇主事業之進行，而
    賦予主動終止契約之勞、僱一方，於終止勞動契約時，有向
    對方預告之義務，以利他方預作應變。惟若勞工主動終止，
    本不生向自己預告終止契約之可能，自不得向雇主請求預告
    工資，此由勞基法第14條第4項僅明示準用同法第17條，而
    未準用第16條關於預告工資之規定，即可推知「明示其一，
    排除其它」之立法意旨，則既係有意排除，在法源基礎及理
    論上，自不許再依類推解釋之方法使之亦可請求預告工資。
    是原告分別請求被告給付預告工資，尚屬無據。
　㈥原告分別請求被告補提繳勞工退休金至原告勞工退休金個人
    專戶，有無理由？
　1.按勞退條例之適用對象為適用勞基法之本國籍勞工。雇主應
    為適用本條例之勞工，按月提繳退休金，儲存於勞保局設立
    之勞退金個人專戶。雇主應為第7條第1項規定之勞工負擔提
    繳之退休金，不得低於勞工每月工資6%。前4項所定每月工
    資，由中央主管機關擬訂月提繳工資分級表，報請行政院核
    定之，為勞退條例第6條第1項、第7條第1項第1款、第14條
    第1項、第5項所明定。而勞退條例制訂目的，係為增進勞工
    退休生活保障，加強勞雇關係，促進社會及經濟發展，雇主
    如未依勞退條例之規定，按月提繳或足額提繳勞退金者，於
    勞工尚不得請領退休金之情形，亦得請求雇主將未提繳或未
    足額提繳之金額繳納至其退休金專戶，以回復原狀(最高法
    院101年度台上字第1602號判決要旨參照)。
　2.查兩造於原告任職期間係勞動契約關係，而被告於原告任職
    期間確有短撥原告勞工退休金情事，有如前述，則依前揭規
    定及說明，丁○○、丙○○、庚○○、辛○○分別請求被告補提撥勞
    工退休金237,246元(計算式：33,300元級距×6%×123月－被告
    已提繳8,508元＝237,246元)；乙○○、己○○、戊○○分別請求補
    提撥勞工退休金215,828元(計算式：31,800元級距×6%×123
    月－被告已提繳7,786元＝215,828元)；甲○○請求補提撥勞工
    退休金56,252元(計算式：31,800元級距×6%×31月－被告已提
    繳106元＝56,252元)，亦屬有據。　
　㈥準此，原告丁○○、丙○○、庚○○、辛○○得請求被告給付之金額
    應為各209,867元(計算式：短付工資45,867元＋資遣費164,0
    00元＝209,867元)，及各補提撥勞工退休金237,246元至其等
    於勞保局設立之勞工退休金專戶；乙○○、己○○、戊○○得請求
    被告給付之金額應為各196,750元(計算式：短付工資43,000
    元＋資遣費153,750元＝196,750元)，及各補提撥勞工退休金2
    15,828元至其等於勞保局設立之勞工退休金專戶；甲○○得請
    求被告給付之金額應為76,750元(計算式：短付工資43,000
    元＋資遣費33,750元＝76,750元)，及補提撥勞工退休金56,25
    2元至其於勞保局設立之勞工退休金專戶。
六、綜上所述，原告依兩造間勞動契約關係及前揭勞基法及勞退
    條例規定，請求被告應給付原告丁○○、丙○○、庚○○、辛○○各
    209,867元，及自起訴狀繕本送達翌日即111年7月28日起至
    清償日止，按週年利率5%計算之利息，暨各提撥237,246元
    至其等於勞保局設立之勞工退休金專戶；應給付原告乙○○、
    己○○、戊○○各196,750元，及自起訴狀繕本送達翌日即111年
    7月28日起至清償日止，按週年利率5%計算之利息，暨各提
    撥勞工退休金215,828元至其等於勞保局設立之勞工退休金
    專戶；應給付甲○○76,750元，及自起訴狀繕本送達翌日即11
    1年7月28日起至清償日止，按週年利率5%計算之利息，暨提
    撥勞工退休金56,252元至其於勞保局設立之勞工退休金專戶
    ，均為有理由，應予准許。逾此範圍之請求，則無理由，應
    予駁回。本件原告雖陳明願供擔保請准宣告假執行，惟主文
    第1至6項原告勝訴部分，係就勞工之給付請求，為雇主敗訴
    之判決，依勞動事件法第44條第1項規定，應依職權宣告假
    執行，併依同條第2項規定，依職權酌定擔保金額，宣告被
    告供擔保後，得免為假執行。至原告敗訴部分，其假執行之
    聲請已失去依據，應併予駁回。
七、本件事證已臻明確，兩造其餘攻擊防禦方法及所提證據，經
    本院斟酌後，認為均不足以影響本判決之結果，爰不逐一論
    列，附此敘明。
八、據上論結，本件原告之訴為一部有理由，一部無理由，依民
    事訴訟法第79條，勞動事件法第44條第1、2項，判決如主文
    。
中　　華　　民　　國　 111　　年　　10　　月　　27　　日
                    勞動法庭  法　官  陳景裕
以上正本係照原本作成。
如對本判決上訴，須於判決送達後20日內向本院提出上訴狀。如
委任律師提起上訴者，應一併繳納上訴審裁判費。
中　　華　　民　　國　 111　　年　　10　　月　　27　　日
                              書記官　王智嫻